臺灣高等法院民事判決　　　　　　　　　93年度再易字第48號
再審　原告　甲○○
訴訟代理人　鄭潤祥律師
再審　被告　誠泰商業銀行股份有限公司
法定代理人　林誠一
訴訟代理人　陳建成律師
複　代理人　項秋雯
上列當事人間債務人異議之訴事件，再審原告對於中華民國93年
2 月24日本院92年度再易字第57號確定判決提起再審，本院於94
年6月14日言詞辯論終結，判決如下：
    主  文
再審之訴駁回。
再審訴訟費用由再審原告負擔。
    事實及理由
一、本件再審原告主張本院92年度再易字第57號確定判決（下稱
    原確定判決）有：(一)引用已經公告不再適用之最高法院60年
    台再字第170號判例 ；(二)將再審原告提出之一切有利之主張
    及證據，均全部推諉給臺灣板橋地方法院86年度重訴字第40
    2 號及本院88年度重上字第56號遷讓房屋事件之確定判決，
    而不再為調查；(三)未敘述不採再審原告所引據最高法院26年
    鄂上字第56號、26年抗字第453號判例意旨之理由等情事，
    故適用法規顯有錯誤，爰依民事訴訟法第496條第1 項第1款
    規定，提起本件再審之訴，並聲明求為判決：(一)原確定判決
    、本院92年度再易字第11號及91年度上易字第880號 、臺灣
    臺北地方法院90 年度訴字第335號確定判決均廢棄。(二)再審
    被告在第一審之訴駁回。
二、再審被告則以：(一)再審原告在本件所提起之再審事由係與其
    在原確定判決所提起之事由為同一，依民事訴訟法第498條
    之1規定，自非合法 ；(二)原確定判決並無何適用法規顯有錯
    誤之情事，再審原告再審之訴顯無理由等語，資為抗辯。並
    聲明：再審原告之訴駁回。
三、本件再審事由，與本院92年度再易字第57號再審事件之再審
    事由，並非完全同一，自無民事訴訟法第498條之1之適用，
    合先敘明。
四、經查原確定判決援引最高法院60年台再字第170號判例 ，係
    在說明，依據大法官會議第177號解釋 ，確定判決消極的不
    適用法規，須於顯然影響裁判之情形下，始得適用民事訴訟
    法第496條第1項第1款規定，提起再審之訴 。如對裁判顯無
    影響者，即不得據為再審理由，故該判例並非全部與憲法牴
    觸等情（見原確定判決第12頁，理由六、(一)，及第15頁，理
    由六、(三)(1)）。是原確定判決援引該判例，即無再審原告所
    云適用法見顯有錯誤之情事。
五、按民事訴訟法第496條第1 項第1款所謂適用法規顯有錯誤，
    本不包括漏未斟酌證據在內，況原確定判決已在理由項下說
    明：1.證人羅文男律師在另案損害賠償事件所為之證詞、林
    義財在刑事詐欺案件所為之供述，及474號存證信函 、證人
    陳淑津出具之證明書、台北縣警察局三重分局87年5 月21日
    重警刑文字第10227號函 、臺灣板橋地方法院89年度民執木
    字第18148號執行卷，暨4508號函 ，均係再審原告於本院前
    訴訟程序之91 年度上易字第880號債務人異議之訴事件之事
    實審言詞辯論終結前已提出主張及存在之證物，並非新發現
    之證物，不符民事訴訟法第496條第1項第13款規定（見原確
    定判決第14頁，理由六、(二)(2)，及第17頁，理由七、(一)(2)及
    (4)）；2.再審原告雖主張新提出4908號存證信函，惟實未見
    該存證信函之提出，故應係4508號存證信函之誤，以及再審
    原告雖另提出里長林其瑩出具之證明書，惟該證明書與上開
    陳淑津出具之證明書內容相同，立證明書人仍為陳淑津，僅
    增列林其瑩為見證人，並加註該證明書僅限於適用遷讓房屋
    事件，不得作為其他用途，故不足據為有利於再審原告之認
    定，是亦無民事訴訟法第496條第1項第13款規定之適用（見
    原確定判決第18頁及第19頁，理由七、(一)(4)及(5)）；3.本院
    92年度再易字第11號確定判決並無漏未斟酌上開三重分局10
    227號函及陳淑津出具之證明書 ，以及再審原告在上開再易
    字第11號程序中並未提出474號存證信函 ，故上開再易字第
    11號確定判決亦無何漏未斟酌該存證信函之問題。至臺灣板
    橋地方法院18148號執行卷之執行筆錄亦不足以據為有利於
    再審原告之認定 ，故均無民事訴訟法第497條規定之適用（
    見原確定判決第19頁及第20頁，理由七、(二)(2)）。綜上，原
    確定判決並無再審原告所云，將再審原告提出之一切有利之
    主張及證據，均全部推諉給臺灣板橋地方法院86年度重訴字
    第402號及本院88 年度重上字第56號遷讓房屋事件確定判決
    ，漏未斟酌證據之情事。
六、末按民事訴訟法第496條第1 項第1款所謂適用法規顯有錯誤
    ，係指確定判決適用法規顯有錯誤而言。其適用法規顯有錯
    誤之內容，則係包括確定判決顯有積極的適用法規不當及消
    極的不適用，顯然影響裁判兩種情形在內，並不包括判決不
    備理由之問題。據此，未於判決內敘述不引用最高法院判例
    或判決之理由，應非上開適用法規顯有錯誤之情形。故原確
    定判決縱有未敘明不採最高法院26年鄂上字第56號及26年抗
    字第453號判例之理由 ，亦難認有何民事訴訟法第496條第1
    項第1款適用法規顯有錯誤之情形。
七、至再審原告其餘之主張及陳述均係針對本院前訴訟程序所為
    之92年度再易字第11號、91年度上易字第880號 、臺灣臺北
    地方法院90 年度訴字第335號債務人異議之訴事件之確定判
    決及臺灣板橋地方法院86年度重訴字第402號暨本院88 年度
    重上字第56號遷讓房屋事件之確定判決（該案業經最高法院
    88 年度台上字第316號判決駁回再審原告之上訴而確定），
    為認事用法等事項之指摘。惟查再審原告既係就原確定判決
    提起再審，程序上即應先就原確定判決是否有再審事由為審
    酌，須俟原確定判決經認定有再審事由後，始有進一步就再
    審原告上開其餘指摘為論斷之可能。茲本件再審原告就原確
    定判決所為再審事由之主張既為無理由，則就再審原告其餘
    之主張及陳述，自無庸再予論述。附此敘明。
八、據上論結，本件再審之訴為無理由，依民事訴訟法第78條，
    判決如主文。
中　　華　　民　　國　　94　　年　　6　　 月　　28　　日
                  民事第十二庭  審判長法　官  鄭雅萍
　　　　　　　　　　　      　　　　　法　官  林恩山
　　　　　　　　　　　      　　　　　法　官  謝碧莉
正本係照原本作成。
不得上訴。
中　　華　　民　　國　　94　　年　　6 　　月　　28　　日
　　　　　　　　　　　　　　　　　　　書記官  林初枝
